【裁判字號】    95,易,1424
【裁判日期】    951227
【裁判案由】    違反電子遊戲場業管理條例等
【裁判全文】
臺灣彰化地方法院刑事判決              95年度易字第1424號
公  訴  人  臺灣彰化地方法院檢察署檢察官
被      告  甲○○
上列被告因違反電子遊戲場業管理條例等案件，經檢察官聲請簡
易判決處刑（95年度偵字第9716號），經本院北斗簡易庭受理後
（95年度斗簡字第676 號），認為不宜以簡易判決處刑，而改依
通常程序審理，因被告於本院準備程序中為有罪之陳述，經本院
合議庭裁定由受命法官以簡式審判程序審理，本院判決如下：
    主    文
甲○○違反未依電子遊戲場業管理條例規定辦理營利事業登記，
不得經營電子遊戲場業之規定，處拘役參拾日，如易科罰金，以
新臺幣壹仟元折算壹日；又共同在公眾得出入之場所賭博財物，
處罰金新臺幣參仟元，如易服勞役，以新臺幣壹仟元折算壹日。
緩刑貳年。
扣案如附表所示之賭博性電動機具共拾肆臺（計含ＩＣ板拾捌塊
）、代幣捌佰枚、計分卡壹仟分貳拾張、計分卡伍佰分貳拾張、
計分卡壹佰分貳拾張、帳冊壹本、會員聯絡簿壹本、兌換現金簽
名卡柒張、及賭資新臺幣伍佰元均沒收。
    犯罪事實
一、甲○○受僱於鄭鈺民（另案偵辦中），在彰化縣芳苑鄉○○
    村○○路○○段551 之2 號1 樓「美滿超商」擔任店員，明
    知未依電子遊戲場業管理條例規定辦理營利事業登記者，不
    得經營電子遊戲場業，竟在未依規定辦理營利事業登記下，
    仍基於經營電子遊場業之犯意，及與鄭鈺民共同賭博財物之
    犯意，自民國95年10月11日起，至同年月18日晚上9 時50分
    為警查獲前之某時止，在上開「美滿超商」公眾得出入之場
    所，擺設產生或顯示聲光影像、動作，如附表所示之賭博性
    電動機具14臺（內含ＩＣ板共18塊）插電營業，供不特定人
    賭博財物。其賭博方法為賭客以新臺幣（下同）10元兌換代
    幣1 枚，並投以代幣後，由機具內之IC板或硬碟程式決定偶
    然之輸贏，機具上顯示之分數據此而增減，賭客可就機具上
    所顯示之分數以100 分兌換100 元之比例換取現金。嗣於同
    年月18日晚上9 時50分許，經員警喬裝賭客在「美滿超商」
    內把玩如附表編號2 所示之「鑽石水果」遊戲機臺，以贏得
    之積分500 分，至該櫃檯向甲○○洗分，並當場換取現金50
    0 元時，為警當場查獲，並扣得如附表所示之賭博性電動機
    具共14臺（含IC板18塊）、代幣800 枚、計分卡1,000 分20
    張、計分卡500 分20張、計分卡100 分20張、帳冊1 本、會
    員聯絡簿1 本、兌換現金簽名卡7 張及賭資現金500 元。
二、案經彰化縣警察局二林分局報請臺灣彰化地方法院檢察署檢
    察官聲請簡易判決處刑，經本院認為不宜以簡易判決處刑，
    而改依通常程序審理，因甲○○於本院準備程序中為有罪之
    陳述，經本院合議庭裁定以簡式審判程序審理。
    理    由
一、除被告所犯為死刑、無期徒刑、最輕本刑為 3年以上有期徒
    刑之罪或高等法院管轄第1審案件者外，於前條第1項程序進
    行中，被告先就被訴事實為有罪之陳述時，審判長得告知被
    告簡式審判程序之旨，並聽取當事人、代理人、辯護人及輔
    佐人之意見後，裁定進行簡式審判程序；除簡式審判程序及
    簡易程序案件外，第1審應行合議審判，刑事訴訟法第273條
    之1第1項、第284條之1分別定有明文。本件被告甲○○所涉
    係死刑、無期徒刑、最輕本刑為3 年以上有期徒刑之罪或高
    等法院管轄第1 審案件以外之罪，並於本院行準備程序時就
    被訴事實為有罪之陳述，本院合議庭依前揭規定，經評議結
    果，裁定改由受命法官獨任行簡式審判程序，合先敘明。
二、前揭犯罪事實業據被告甲○○於警詢、偵查中及本院審理時
    坦承不諱（見臺灣彰化地方法院檢察署95年度偵字第9716號
    卷第6-8 、10-13 、41、42頁，本院95年度易字第1424號卷
    第10、15、16頁）。此外，復有現場照片12張、現場圖1 紙
    及如附表所示之賭博性電動機具14臺（計含ＩＣ板18塊）、
    代幣800 枚、計分卡1,000 分20張、計分卡500 分20張、計
    分卡100 分20張、帳冊1 本、會員聯絡簿1 本、兌換現金簽
    名卡7 張、及賭資500 元扣案可資佐證（見臺灣彰化地方法
    院檢察署95年度偵字第9716號卷第31-37 、43、44頁），堪
    信被告之自白與事實相符，本件事證已臻明確，被告犯行亦
    足認定，應予依法論科。
三、按電子遊戲場業管理條例於89年2月3日經總統公布施行，該
    條例第1 條明示「為管理電子遊戲場業，並維護社會安寧、
    善良風俗、公共安全及國民身心健康，特設定本條例。」是
    該條例立法目的之一即在於管理電子遊戲場業；而所謂電子
    遊戲場業，依該條例第2 條規定，係指設置電子遊戲機供不
    特定人益智娛樂之營利事業。所謂電子遊戲場「業」，指「
    業務」而言。而刑法上所謂業務，係以事實上執行業務者為
    標準，指以反覆同種類之行為為目的之社會的活動而言；執
    行此項業務，縱令欠缺形式上之條件，仍無礙於業務之性質
    。因此不論該事業是否「專營」電子遊戲場業，亦不問經營
    是否需達「一定之規模」，即使於原本所營事業外，兼營電
    子遊戲場業，或所經營之電子遊戲場不具相當之規模，亦無
    礙於電子遊戲場業管理條例相關規定之適用。故商業登記法
    第4 條所規定之小規模商業，縱得免依該法申請商業登記，
    但如未依電子遊戲場業管理條例辦理營利事業登記，仍不得
    經營電子遊戲場業，自不待言。否則，業主為逃避該條例之
    規範、處罰，儘可以「兼營」或「小規模」等經營方式為之
    ，將出現管理及規範上之漏洞，反而無法有效達成立法之目
    的，亦與電子遊戲場業管理條例之立法意旨有違（最高法院
    90年臺非字第276 號判例要旨參照）。是被告甲○○未依電
    子遊戲場業管理條例規定辦理營利事業登記，即於前揭時、
    地擺設電子遊戲機具，供人賭博以營利，即屬經營電子遊戲
    場業管理條例所指之電子遊戲場業。次按，在店家擺設電動
    賭博機具供人投幣玩樂，縱依該機器之設計結構，店家之勝
    率較高，惟其輸贏之或然率仍屬不確定，其性質係以該機器
    代替自己與人在公眾得出入之場所賭博，與意圖營利供給賭
    博場所由他人賭博不同，且擺設電動賭博機具供人玩樂，店
    家仍係憑偶然之事實以決定財物之得喪，並無何從中抽取金
    錢圖利之情形，即與刑法第268 條意圖營利之構成要件尚屬
    有間，是被告雖在位於前開「美滿超商」之公眾得出入之場
    所，擺設前揭電子遊戲機，並以該電子遊戲機充作賭博性機
    具，係以該機器代替被告與人在公眾得出入之場所賭博，與
    意圖營利供給賭博場所由他人賭博之情形相歧異。
四、核被告甲○○未經辦理營利事業登記，擺設電子遊戲機具，
    供不特定顧客投幣把玩而經營電子遊戲場業，係違反電子遊
    戲場業管理條例第15條之未經辦理營利事業登記而擅自經營
    電子遊戲場業之規定，應依同法第22條之規定論處；而被告
    利用所擺設之電子遊戲機具作為電動賭博機具，與不特定之
    賭客賭博財物，則係犯刑法第266條第1項前段之在公眾得出
    入之場所賭博財物罪。又刑事法若干犯罪行為態樣，本質上
    原具有反覆、延續實行之特徵，立法時既予特別歸類，定為
    犯罪構成要件之行為要素，則行為人基於概括之犯意，在密
    切接近之一定時、地持續實行之複次行為，倘依社會通念，
    於客觀上認為符合一個反覆、延續性之行為觀念者，於刑法
    評價上，即應僅成立一罪。學理上所稱「集合犯」之職業性
    、營業性或收集性等具有重複特質之犯罪均屬之，例如經營
    、從事業務、收集、販賣、製造、散布等行為概念者是（最
    高法院95年度臺上字第1079號判決要旨參照）。是被告未經
    辦理營利事業登記，於密切接近之一定時間內，在前址經營
    電子遊戲場之行為，係基於同一之經營電子遊戲場為業務之
    犯意，而反覆所為者，無非執行業務所當然，於行為概念上
    ，應認屬包括一罪、實質一罪。另被告多次與不特定人對賭
    之行為，時間緊接，罪名相同，數行為於密切接近之時地實
    施，侵害同一社會法益，各行為之獨立性極為薄弱，依一般
    社會健全觀念，在時間差距上，難以強行分開，在刑法評價
    上，以視為數個舉動之接續施行，合為包括之一行為予以評
    價，較為合理，屬接續犯，而亦為包括之一罪（最高法院86
    年臺上字第3295號判例參照）。被告所犯前開2 罪罪名互異
    、行為亦殊，應併罰之（89年12月臺灣高等法院90年庭長法
    律問題研討會研討結果參照）。末被告與鄭鈺民就前開之賭
    博犯行間有犯意聯絡及行為分擔，為共同正犯。至公訴意旨
    認被告與鄭鈺民間，另就未依規定辦理營利事業登記，而經
    營電子遊場業部分，亦具犯意聯絡與行為分擔云云，因鄭鈺
    民已依規定辦理營利事業登記，有彰化縣政府營利事業登記
    證1 紙在卷可憑（見臺灣彰化地方法院檢察署95年度偵字第
    9716號卷第30頁），此外，亦無積極證據足以認定，是2 人
    間就該部分非屬共同正犯甚明，附此敘明。爰審酌被告並無
    前科、犯罪之動機、擺放賭博性電動機具之數目、非法經營
    電子遊戲場業之手段、賭博財物與經營之時間尚短、所生之
    危害非鉅、犯罪後坦承犯行、態度尚屬良好等一切情狀，量
    處如主文所示之刑，並分別諭知易服勞役及易科罰金之折算
    標準，依刑法第51條第10款之規定併執行之。且被告前未曾
    受有期徒刑以上刑之宣告，此有臺灣高等法院被告全國前案
    紀錄表、臺灣彰化地方法院檢察署刑案資料查註紀錄表各 1
    份存卷可考，其因一時失慮，偶罹刑典，事後已坦承犯行，
    深具悔意，信其經此刑之宣告後，應知警惕而無再犯之虞，
    本院因認暫不執行其刑為當，爰依刑法第74條第1 項第1 款
    之規定併予宣告緩刑2 年，以啟自新。扣案如附表所示之賭
    博性電動機具14臺（含ＩＣ板18塊）、代幣800 枚、計分卡
    1,000 分20張、計分卡500 分20張、計分卡100 分20張、帳
    冊1 本、會員聯絡簿1 本、兌換現金簽名卡7 張為賭博之器
    具，現金500 元為賭資，不論是否為被告所有，均應依刑法
    第266 條第2 項之規定宣告沒收之。
據上論斷，應依刑事訴訟法第 273條之1第1項、第299條第1項前
段，電子遊戲場業管理條例第22條，刑法第11條前段、第28條、
第266條第1項前段、第2項、第51條第10款、第41條第1項前段、
第42條第3項、第 74條第1項第1款，刑法施行法第1條之1，判決
如主文。
本件經檢察官莊佳瑋到庭執行執務。
中    華    民    國    95    年    12    月    27    日
                  刑事第一庭    法  官  林秉暉
以上正本證明與原本無異。
如不服本判決，應於判決送達後10日內，向本院提出上訴狀 (須
附繕本)。
中    華    民    國    95    年    12    月    27    日
                                書記官  梁高賓
附錄所犯法條：
電子遊戲場業管理條例第22條：
違反第15條規定者，處行為人1 年以下有期徒刑、拘役或科或併
科新臺幣50萬元以上250 萬元以下罰金。
刑法第266條：
在公共場所或公眾得出入之場所賭博財物者，處1 千元以下罰金
。但以供人暫時娛樂之物為賭者，不在此限。
當場賭博之器具與在賭檯或兌換籌碼處之財物，不問屬於犯人與
否，沒收之。
附表：
┌──┬──────────────────────┐
│編號│                                            │
├──┼──────────────────────┤
│一  │3PK                                         │
├──┼──────────────────────┤
│二  │鑽石水果                                    │
├──┼──────────────────────┤
│三  │動物奇觀                                    │
├──┼──────────────────────┤
│四  │賽馬2 人座                                  │
├──┼──────────────────────┤
│五  │大舞台                                      │
├──┼──────────────────────┤
│六  │賽馬2 人座                                  │
├──┼──────────────────────┤
│七  │大舞台                                      │
├──┼──────────────────────┤
│八  │魔法球                                      │
├──┼──────────────────────┤
│九  │超悟空                                      │
├──┼──────────────────────┤
│十  │超悟空                                      │
├──┼──────────────────────┤
│十一│滿貫大亨                                    │
├──┼──────────────────────┤
│十二│滿貫大亨                                    │
├──┼──────────────────────┤
│十三│彩金象                                      │
├──┼──────────────────────┤
│十四│超級大舞台                                  │
└──┴──────────────────────┘


司法院資訊處製作；財團法人民間司法改革基金會備份。
